臺灣桃園地方法院民事判決　九十二年度保險字第四四號
　　原　　　告　國華產物保險股份有限公司
　　法定代理人　甲○○
　　訴訟代理人　丁○○
　　　　　　　　乙○○
　　被　　　告　丙○○
右當事人間請求損害賠償事件，本院於民國九十三年四月二十七日辯論終結，判決如
左：
    主      文
被告應給付原告新臺幣拾伍萬元，及自民國九十二年十一月四日起至清償日止，按
年息百分之五計算之利息。
原告其餘之訴駁回。
訴訟費用由被告負擔二分之一，餘由原告負擔。
本判決第一項得假執行。
原告其餘假執行之聲請駁回。
    事      實
甲、原告方面：
壹、聲明：
一、被告應給付原告新臺幣（下同）七十萬元，及自起訴狀繕本繕本送達被告之翌日
　　（即民國九十二年十一月四日）起至清償日止，按年息百分之五計算之利息。
二、願供擔保請准宣告假執行。
貳、陳述：
    被告無駕駛執照，竟於九十一年二月二十六日凌晨四時許，酒醉騎乘原告所承保
    車牌號碼ＱＨ七—０九八號輕機車，後載被害人卓姿妏，由桃園縣中壢市往觀音
    鄉方向，沿中壢市○○路、志廣路行駛，行經中壢市○○路六十號前，因酒醉意
    識不清，不能安全駕駛動力交通工具，先擦撞停於路邊車牌號碼不明之小貨車，
    人車失控，致被害人卓姿妏往左側摔落，遭其左側由訴外人謝傳錦所駕駛之車牌
    號碼ＩＨ—六六二號營業大貨車之右後輪輾壓死亡，而被告於事故發生後，經警
    施以酒精呼氣測量，測定值達每公升一點零五毫克。被害人卓姿妏死亡部分，由
    原告給付死亡保險金七十萬元予被害人卓姿妏之繼承人，因被告為酒醉且無照駕
    車肇事之加害人，原告賠付上開款項後，依強制汽車責任保險法第二十七條第一
    款、第四款之規定，取得向加害人即被告求償之權利，為此請求被告給付七十萬
    元，及自起訴狀繕本送達被告之翌日（即九十二年十一月四日）起至清償日止，
    按年息百分之五計算之利息。
參、證據：
    提出道路交通事故證明書、富邦產物保險股份有限公司汽車險賠款暨電匯同意書
    、華南商業銀行活期存款存摺影本、國華產物保險公司強制險理賠計算書、國華
    產物保險公司強制汽車責任要保書各一紙（均為影本）為證。
乙、被告方面：
壹、聲明：原告之訴駁回。
貳、陳述：
    對於原告所主張之事實及提出之證據均不爭執，惟本件交通事故之發生被告雖有
    過失，但被害人卓姿妏是被車號ＩＨ—六六二號大貨車右後輪輾斃，故該大貨車
    駕駛即訴外人謝傳錦亦應對此車禍負過失責任。
丙、本院依職權調閱本院九十一年度壢交簡字第二二六七號刑事卷宗（含臺灣桃園地
    方法院檢察署九十一年度相字第四二九號相驗卷宗、九十一年度偵字第一八二七
    二號偵查卷宗）。
    理      由
壹、原告主張被告無駕駛執照，竟於九十一年二月二十六日凌晨四時許，酒醉騎乘原
    告所承保車牌號碼ＱＨ七—０九八號輕機車，後載被害人卓姿妏，由桃園縣中壢
    市往觀音鄉方向，沿中壢市○○路、志廣路行駛，行經中壢市○○路六十號前，
    因酒醉意識不清，不能安全駕駛動力交通工具，先擦撞停於路邊車牌號碼不明之
    小貨車，人車失控，致被害人卓姿妏往左側摔落，遭其左側由訴外人謝傳錦所駕
    駛之車牌號碼ＩＨ—六六二號營業大貨車之右後輪輾壓死亡，而被告於事故發生
    後，經警施以酒精呼氣測量，測定值達每公升一點零五毫克。被害人卓姿妏死亡
    部分，由原告給付死亡保險金七十萬元予被害人卓姿妏之繼承人，因被告為酒醉
    且無照駕車肇事之加害人，原告賠付上開款項後，依強制汽車責任保險法第二十
    七條第一款、第四款之規定，取得向加害人即被告求償之權利，為此請求被告給
    付七十萬元，及自起訴狀繕本送達被告之翌日（即九十二年十一月四日）起至清
    償日止，按年息百分之五計算之利息等語。被告則以：對於原告所主張之事實及
    提出之證據均不爭執，惟本件交通事故之發生被告雖有過失，但被害人卓姿妏是
    被車號ＩＨ—六六二號大貨車右後輪輾斃，故該大貨車駕駛即訴外人謝傳錦亦應
    對此車禍負過失責任等語，資為抗辯。
貳、本件原告主張被告於前述時間、地點，酒醉騎乘車號ＱＨ七—０九八號輕機車，
    後載被害人卓姿妏，且被告因酒醉意識不清，不能安全駕駛該輕機車，致人車失
    控，被害人卓姿妏因而往左側摔落地上，遭正行駛於該輕機車左側由訴外人謝傳
    錦所駕駛車號ＩＨ—六六二號大貨車右後車輪碾壓死亡一事，業據證人蔡世杰於
    上開過失致死刑事案件警訊中證稱：「我當時坐在車號ＩＨ—六六二號大貨車正
    後方距離約五公尺遠之車上，我當時開得很慢，看見一部車號ＱＨ七—０九八號
    輕機車從我右後方直行過來，先擦撞其右側停在路邊不知車號的車輛，又左偏到
    車號ＩＨ—六六二號大貨車右後方，還沒倒地我視線被擋住，我馬上下車觀看，
    就看到一個人被大貨車壓住，另一個人坐在地上」等語（詳臺灣桃園地方法院檢
    察署九十一年度相字第四二九號相驗卷宗第八頁背面），證人鍾添財亦於該刑事
    案件警訊中證稱：「當時我坐在謝傳錦所駕駛車號ＩＨ—六六二號大貨車上，我
    們是直行，忽然聽到右後輪有撞擊聲，馬上停車察看，就發現被害人卓姿妏被壓
    在右後車輪下當場死亡，丙○○案發當時行進方向應與我們同向，謝傳錦當時車
    速約時速二十公里，未打行動電話，未飲酒或服用藥物」等語屬實（詳上開相驗
    卷宗第十頁背面、第十一頁），而被告於肇事後經警施以酒精呼氣測試，測試值
    高達每公升一點零五毫克，有酒精測試單一紙附於上開相驗卷宗可稽，另本院核
    閱該相驗卷所附之道路交通事故調查報告表事故現場場圖及現場照片二十四張，
    並參酌證人蔡世杰、鍾添財之證詞、被告酒醉之程度後，認為本件交通事故之發
    生經過應為被告酒醉意識不清，不能安全駕駛動力交通工具，由訴外人謝傳錦所
    駕駛車號ＩＨ—六六二號大貨車右側後方欲超車，駛至該大貨車右側後車輪處時
    ，因酒醉行車不穩，先擦撞被告右側停在路邊之其他車輛，又往左側偏向訴外人
    謝傳錦所駕駛之大貨車，而被害人卓姿妏因而跌落該大貨車右後車輪前方，遭正
    行進中之該大貨車右後車輪輾斃，而案發當時天候晴、夜間有照明、路面乾燥無
    缺陷無障礙物、視距良好，並無不能注意之情事，有道路交通事故調查報告表一
    紙附於上開刑事卷宗可查，被告竟酒醉駕車且疏未注意車前狀況及兩車併行之間
    隔，致被害人卓姿妏跌落訴外人謝傳錦所駕駛大貨車右後車輪處遭輾斃，被告對
    於本件交通事故應有過失，而訴外人謝傳錦所駕駛之大貨車當時正直行行進中，
    被告自其右後方駛至右後車輪處，因被告行車不穩致被害人卓姿妏突然掉落大貨
    車右後車輪處遭行進之大貨車輾斃，難認訴外人謝傳錦有注意之可能，故訴外人
    謝傳錦就本件交通事故應認無過失，臺灣省桃園縣區車輛行車事故鑑定委員會及
    臺灣省車輛行車事故覆議鑑定委員會鑑定意見均同本院之上開認定，且上開過失
    致死一案，被告業經台灣桃園地方法院刑事判決有罪確定在案，經本院調取本院
    九十一年度壢交簡字第二二六七號刑事卷宗全部核閱無誤，故被告雖抗辯稱訴外
    人謝傳錦應就本件車禍負過失責任云云，並不可採，是被告過失不法侵害被害人
    之生命，被告自應負侵權行為損害賠償責任，而被告亦不否認其無駕駛執照騎乘
    機車（違反道路交通管理處罰條例第二十一條第一項第一款規定），且酒醉駕車
    肇事，依強制汽車責任保險法第二十七條第一款、第四款之規定，保險人即原告
    應得向加害人即被告求償。
參、按被保險汽車發生汽車交通事故，加害人有違反道路交通管理處罰條例第二十一
    條規定或酒醉、吸食毒品、迷幻藥而駕車之情事者，保險人仍應依本法給付保險
    金，但得在給付金額範圍內，向加害人求償，強制汽車責任保險法第二十七條第
    一款、第四款分別定有明文。而強制汽車責任保險法第二十七條第一款所稱之「
    求償」，應為代位權之行使，即法定的債之移轉，移轉前後債權具有同一性，即
    保險人所行使之權利，係被害人或第三人因車禍事件得對加害人行使之侵權行為
    損害賠償請求權（參照臺灣高等法院九十年法律座談會研討結果）。復按損害之
    發生或擴大，被害人與有過失者，法院得減輕賠償金額，或免除之，前項之規定
    ，於被害人之代理人或使用人與有過失者，準用之，民法第二百十七條第一項、
    第三項定有明文；而此規定之目的，在謀求加害人與被害人間之公平，故在裁判
    上法院得以職權減輕或免除之（最高法院八十五年度台上字第一七五六號判例意
    旨參照）。經查，被害人卓姿妏於車禍發生時乘坐於被告所騎機車後座，被告應
    為被害人卓姿妏之使用人，被告於上開過失致死刑事案件警訊中供稱：「被害人
    卓姿妏是我女朋友，她與我一起到ＫＴＶ喝酒，喝到快凌晨四點我載她回家路上
    發生車禍」等語（詳上開相驗卷第四頁），足見被害人卓姿妏乘坐被告所騎機車
    時，應已知被告有飲酒不能安全駕駛動力交通工具，竟仍乘坐被告所騎之該機車
    ，依民法第二百十七條第三項準用同條第一項之規定，被害人卓姿妏應就本件交
    通事故之發生負擔二分之一之過失責任，故應減輕被告之賠償責任為二分之一。
    而被害人卓姿妏死亡部分，已由原告給付保險金七十萬元予其繼承人，有原告所
    提之華南商業銀行活期存款存摺影本、國華產物保險公司強制險理賠計算書各一
    紙（均為影本）附卷可稽，揆諸前開說明，原告賠付上開保險金後，基於法定債
    之移轉，原告取得被害人卓姿妏繼承人得對被告行使之侵權行為損害賠償之請求
    權，並代位被害人卓姿妏之繼承人向被告請求，經減輕被告賠償責任二分之一後
    ，原告爰依強制汽車責任保險法第二十七條第一款、第四款之規定，請求被告給
    付三十五萬元（計算式：700000×1/2＝350000）及自起訴狀繕本送達被告翌日
    （即九十二年十一月四日）起至清償日止，按年息百分之五計算之利息為有理由
    ，應予准許，逾此部分之請求為無理由，應予駁回。
肆、假執行之宣告：
    按所命給付之金額或價額未逾新臺幣五十萬元之判決，法院應依職權宣告假執行
    ，民事訴訟法第三百八十九條第一項第五款定有明文。本件原告勝訴部分，因本
    件被告應給付之金額未逾五十萬元，揆諸前開之規定，本院應依職權宣告假執行
    ，原告就該部分陳明願供擔保聲請宣告假執行，僅係促請法院上開職權宣告之發
    動，此外，原告敗訴部分，因其訴業經駁回，故該部分之假執行聲請已失附麗，
    爰併予駁回。
伍、據上論結，原告之訴為一部有理由，一部無理由，並依民事訴訟法第七十九條、
    第三百八十九條第一項第五款，判決如主文。
中　　　華　　　民　　　國　　九十三　　年　　　四　　　月　　三十  　　日
                              臺灣桃園地方法院民事第二庭
~B審判長法官　邱瑞祥
~B      法官　林雯娟
~B      法官　張明儀
右正本係照原本作成
如對於本判決上訴，應於判決送達後二十日內向本院提出上訴狀。
中　　　華　　　民　　　國　　九十三　　年　　　五　　　月　　　三　　　日
                                              法院書記官   黃文琪
